臺灣桃園地方法院民事裁定　　　　　　 100年度監宣字第29號
聲　請　人　陳少武
相　對　人　陳林娘
關　係　人　陳志
上列聲請人聲請宣告相對人為受監護宣告人事件，本院裁定如下
：
    主  文
宣告陳林娘（女，民國○○年○○月○○日生，身分證統一編號：Ｚ0
00000000號）為受監護宣告之人。
選定陳志（男，民國○○年○月○○日生，身分證統一編號：Ｚ000000
000號）為受監護宣告之人陳林娘之監護人。
指定陳少武（男，民國○○年○ 月○○日生，身分證統一編號：Ｚ000
000000號）為會同開具財產清冊之人。
聲請程序費用新臺幣壹仟元由受監護宣告之人負擔。
    理  由
一、本件聲請意旨略以：聲請人為相對人陳林娘之子，相對人
    自民國99年11月11日起因腦血栓症合併腦梗塞，雖延醫仍不
    見起色，近日已因精神障礙或其他心智缺陷，致不能為意思
    表示或受意思表示，或不能辨識其意思表示之效果，爰依民
    法第14條第1 項、民事訴訟法第597 條第1 項之規定，聲請
    准予對相對人為監護宣告，並依民法第1111條之規定，指定
    關係人陳志為相對人之監護人暨指定聲請人陳少武為會同開
    具財產清冊之人。若鈞院認相對人尚未達可宣告監護之程度
    ，則請依民法第14條第3 項、第15條之1 第1 項、民事訴訟
    法第624 條之3 規定為輔助宣告等語，並提出戶籍謄本、親
    屬系統表、監護宣告同意書，及相對人之診斷證明書、殘障
    手冊影本等件為證。
二、按「對於因精神障礙或其他心智缺陷，致不能為意思表示或
    受意思表示，或不能辨識其意思表示之效果者，法院得因本
    人、配偶、四親等內之親屬、最近一年有同居事實之其他親
    屬、檢察官、主管機關或社會福利機構之聲請，為監護之宣
    告。」，民法第14條第1 項定有明文。經本院於鑑定機關即
    迎旭診所鑑定醫師邱瑞祥前訊問相對人，相對人臥床、插有
    三管，法官點呼相對人姓名及詢問年齡，相對人均無回應，
    亦無法以肢體言語表示。復訊關係人陳志即相對人配偶則稱
    ：聲請目的，係為了辦理相對人保險金事宜。遂由鑑定醫師
    邱瑞祥為初步鑑定認：相對人腦缺氧致心神喪失（參見本院
    100 年3 月23日訊問筆錄）。另參酌該診所出具精神鑑定報
    告書略以：陳員（即相對人）出生後發育正常，終生為家庭
    主婦，過去有高血壓、糖尿病病史。99年10月15日，陳員於
    腰椎手術後不久，突然昏迷倒地，送醫觀察後，至今仍需臥
    床，無任何語言及人際互動，亦完全無生活自理能力，需要
    專人照顧。經精神狀態檢查：陳員有眼神接觸，似仍有意識
    ，外觀尚整。惟注意力渙散，態度無法合作，對叫喚及問話
    完全無反應。陳員對於思考、知覺、判斷力、身體抱怨、病
    識感、定向感等完全無法接受評測，顯示其認知功能已嚴重
    受損，無處理個人事務之能力。其精神狀態已達心神喪失之
    程度。鑑定結論：陳員目前因心智缺陷，致不能為意思表示
    或受意思表示，亦即過去所謂已達到「心神喪失」之程度等
    語，有該診所100 年3 月24日迎旭祥監宣字第100061號函暨
    檢附精神鑑定報告書在卷可稽。本院審酌相對人因精神障礙
    已致不能為意思表示或受意思表示或不能識其意思表示之效
    果，是聲請人聲請對於相對人為監護之宣告，核無不合，應
    予准許。
三、次按「法院為監護之宣告時，應依職權就配偶、四親等內之
    親屬、最近一年有同居事實之其他親屬、主管機關、社會福
    利機構或其他適當之人選定一人或數人為監護人，並同時指
    定會同開具財產清冊之人。」，「法院為前項選定及指定前
    ，得命主管機關或社會福利機構進行訪視，提出調查報告及
    建議。監護之聲請人或利害關係人亦得提出相關資料或證據
    ，供法院斟酌。」，「法院選定監護人時，應依受監護宣告
    之人之最佳利益，優先考量受監護宣告之人之意見，審酌一
    切情狀，並注意下列事項：(1)受監護宣告之人之身心狀態與
    生活及財產狀況。(2)受監護宣告之人與其配偶、子女或其他
    共同生活之人間之情感狀況。(3)監護人之職業、經歷、意見
    及其與受監護宣告之人之利害關係。(4)法人為監護人時，其
    事業之種類與內容，法人及其代表人與受監護宣告之人之利
    害關係。」，民法第1111條第1 項、第2 項、第1111條之1
    分別定有明文。經本院囑請桃園縣社會工作師公會對本件聲
    請進行訪視，訪視報告略以：聲請人陳少武為相對人之次子
    ，目前於中國上海工作。聲請本件監護宣告之目的，係因相
    對人住院期間，新光保險公司有保險金理賠新臺幣（下同）
    3 萬多元匯入相對人帳戶，但無法提領，所以為本件聲請，
    以維護相對人權益。相對人目前居於福仁護理之家，由該護
    理之家人員擔任主要照顧者，每月照護費用約為32,000元，
    有政府補助每月17,000元，其餘則由聲請人一人負擔。相對
    人名下除帳戶內之3 萬餘元外，並無其他財產。關係人陳志
    為相對人配偶，目前與長子陳少仁一家同住，關係人本身為
    榮民退休亦領有殘障手冊，每月領有13,000元榮民生活津貼
    及3,000 元身障津貼，因長子一家生活負擔較重，故相對人
    之照護費用均由聲請人一人負擔。綜上，據相對人目前之身
    心狀況顯示，無生活自理能力，故需選定監護人。本件聲請
    人為相對人次子，開具財產清冊之人為相對人配偶，經訪視
    確認開具財產清冊之人擔任意願，但聲請人因長期在上海工
    作，社工人員無法親訪，且聲請人亦無法時常至護理之家探
    視相對人，對相對人之相關照顧事宜無法提供協助，是否適
    合擔任相對人之監護人，仍請法官以相對人最佳利益為考量
    參酌相關事證後予以綜合裁量之等語，有桃園縣社會工作師
    100 年3 月14日桃姚字第100084號函暨附桃園縣政府社會處
    社會工作及救助科監護宣告訪視報告在卷可參。本院參酌上
    揭訪視報告內容及一切事證，認聲請人為相對人之次子，關
    係人陳志為相對人之配偶，二人皆屬相對人之至親，且聲請
    人陳少武長期負擔相對人所需之照護醫療費用，二人應可提
    供相對人良好之生活照顧與保護。惟聲請人經年在中國上海
    工作，相隔兩地路途遙遠，無法隨時立即提供相對人生活上
    之照顧及個人事務必要之處置，若由聲請人擔任相對人之監
    護人，不啻對相對人可能造成不利益，亦對聲請人之工作、
    生活產生不便。又聲請人、關係人陳志及另一子陳少仁均同
    意變更聲請選定關係人陳志為相對人之監護人，另由聲請人
    改任會同開具財產清冊之人，有聲請人所提出之同意書附卷
    可憑，是由關係人陳志擔任相對人之監護人，應屬符合受監
    護宣告之人之最佳利益，爰依前揭規定選定關係人陳志為相
    對人之監護人，併指定聲請人陳少武為會同開具財產清冊之
    人。又依民法第1113條準用同法第1099條之規定，於監護開
    始時，監護人對於受監護宣告人陳林娘之財產，應會同聲
    請人陳少武，於二個月內開具財產清冊並陳報法院，併此敘
    明。
四、爰依民事訴訟法第608條第1項，裁定如主文。
中    華    民    國   100    年    7     月    26    日
                      家事法庭法  官  許婉芳
以上正本係照原本作成。
如不服本裁定關於選定監護人及指定會同開具財產清冊之人部分
，應於裁定送達後10日內向本院提出抗告狀，並繳納抗告費新臺
幣1千元，其餘關於監護宣告部分，不得抗告。
中    華    民    國   100    年    7     月    26    日
                              書記官  劉文松